【裁判字號】    91,訴,740
【裁判日期】    920213
【裁判案由】    清償借款
【裁判全文】
臺灣雲林地方法院民事判決  九十一年度訴字第七四○號
    原      告  華南商業銀行股份有限公司
    法定代理人  丁○○
    訴訟代理人  乙○○
                甲○○
    被      告  丙○○
    訴訟代理人  戊○○
右當事人間請求清償借款事件，本院判決如左：
    主      文
被告應給付原告新臺幣貳佰玖拾壹萬零柒佰捌拾伍元，及自民國九十年七月十六日起
至清償日止，按年息百分之八點七○五計算之利息（嗣並按原告基本放款利率加碼年
息百分之零點九機動計算），及自民國九十年八月十七日起至清償日止，逾期在六個
月以內者，按上開利率百分之十，逾期超過六個月者，超過部分按上開利率百分之二
十計算之違約金。
訴訟費用由被告負擔。
本判決第一項於原告以新臺幣玖拾柒萬元為被告供擔保後，得假執行。
    事      實
甲、原告方面：
一、聲明：如主文第一項所示，並陳明願供擔保請准宣告假執行。
二、陳述：
  (一)、被告於民國（下同）八十六年七月十六日邀同訴外人張靜怡為連帶保證人，向
      原告借款新臺幣（下同）三百萬元，約定借款期間自八十六年七月十六日起至
      一百零六年七月十六日止，償還方式自借款日起，前三十六個月於每月十六日
      ，依原告基本放款利率加碼年息百分之九機動計算利息，並自第三十七個月起
      ，本金按月平均攤還，利息按月計付，遲延履行時，除按上開利率計息外，逾
      期在六個以內者，按上開利率百分之十，逾期超過六個月以上者，超過部分按
      上開利率百分之二十計付違約金。詎被告繳款至九十年七月十五日止，即未再
      按期繳納利息，依約已喪失期限利益，爰依消費借貸之法律關係，提起本件訴
      訟。
  (二)、被告於九二一地震後，仍繼續繳款至九十年七月十五日，始未再依約繳納利息
      。之後原告曾多次向被告催繳，被告均置之不理，原告不得已乃依財政部所頒
      布之法令規定，於九十年十二月二十六日將系爭借款轉列為「催收款項」，其
      後再經催討無著，才於九十一年二月七日，向鈞院聲請對被告及連帶保證人張
      靜怡發支付命令，連帶保證人張靜怡部分已於同年二月二十一日確定，被告部
      分因聲明異議而視同起訴，由鈞院以九十一年度訴字第一九五號審理在案。被
      告於前案訴訟程序中，提出受災戶證明書，表示要向原告提出五年緩繳利息之
      申請，原告同意之乃於同年四月二十五日撤回訴訟。詎被告事後一直未配合辦
      理相關手續，原告才又於同年十一月二十五日對被告提起本件訴訟。準此，足
      見被告並無誠意與原告解決還款之事，且截至本件起訴前，被告並未依規定向
      原告申請並辦妥利息緩繳之手續，兩造自無法就展延之事項達成合意。則被告
      暨因未合法提出緩繳之申請，並訂立增補契約及完成對保手續，且本件借款除
      本金外，算至九十年十二月二十五日止，被告尚欠九萬七千二百三十五元之催
      收款項，在被告未繳清上開款項，並依規定申請恢復正常戶前，原告不會同意
      被告緩繳利息之申請，故被告所辯，不足採信。
三、證據：提出被告之戶籍謄本、消費者貸款契約、增補契約、貸款本息攤還表、存
    款往來明細表、撥款證明、基本放款利率明細表為證。
乙、被告方面：
一、聲明：原告之訴及假執行之聲請均駁回。
二、陳述：對原告主張之借款事實及提出之消費貸款契約等文件均不爭執，但因被告
    所有坐落雲林縣斗六市鎮○里○○路○段一二六號八樓房屋一棟於九二一地震中
    全倒，被告係受災戶，依照政府頒布之相關法令規定，被告可五年免繳貸款本金
    及利息，且被告已向原告提出緩繳之申請，原告即不得對被告請求給付本金、利
    息及違約金。又被告提起本件訴訟前，未事先以書面通知被告繳款，給被告一個
    月之期限，亦屬不合法。
三、證據：提出雲林縣斗六市九二一震災受災戶證明書。
    理      由
一、本件原告起訴主張：被告於八十六年七月十六日邀同訴外人張靜怡為連帶保證人
    ，向原告借款三百萬元，約定借款期間自八十六年七月十六日起至一百零六年七
    月十六日止，償還方式自借款日起，前三十六個月於每月十六日，依原告基本放
    款利率加碼年息百分之九機動計算利息，並自第三十七個月起，本金按月平均攤
    還，利息按月計付，遲延履行時，除按上開利率計息外，逾期在六個以內者，按
    上開利率百分之十，逾期超過六個月以上者，超過部分按上開利率百分之二十計
    付違約金，詎被告繳款至九十年七月十五日止，即未再按期繳納利息等情，為被
    告所不爭執，並據其提出消費者貸款契約、增補契約、貸款本息攤還表、存款往
    來明細表及撥款證明等為證，惟被告以：其所有之房屋於九二一地震中全倒，其
    已依規定向原告申請展延繳納本息，且被告未經催告程序，即對原告提起本件訴
    訟，於法不合等語置辯。
二、查被告所有坐落雲林縣斗六市鎮○里○○路○段一二六號八樓房屋一棟於九二一
    地震中全倒之事實，固據被告提出雲林縣斗六市九二一震災受災戶證明書一紙為
    證，而其已向原告為利息緩繳之申請，亦為原告所自認。惟因被告除欠本金二百
    九十一萬零七百八十五元外，尚欠原告算至九十年十二月二十五日之催收利息九
    萬七千二百三十五元，以及算至實際辦理緩繳手續日止之積欠利息未繳清，被告
    尚未恢復正常戶之身分，因此原告並未同意被告緩繳利息之申請等情，業經原告
    陳述明確，且為被告所不爭執。此外，被告亦自始未能提出已取得原告同意展延
    繳納本息之證明文件供本院審酌，被告所辯自屬無據。又原告於九十一年二月六
    日即向本院聲請對被告及連帶保證人張靜怡核發支付命令，嗣經被告異議，其支
    付命令之聲請視為起訴，於本院以九十一年度訴字第一九五號審理中，原告撤回
    起訴等情，亦經本院調閱上述支付命令及給付借款卷查核屬實，被告辯稱原告未
    經催告程序即對其提起本件訴訟一節，顯與實情不符。
三、按借用人應於約定期限內，返還與借用物種類、品質、數量相同之物，民法第四
    百七十八條前段定有明文。從而，原告依消費借貸法律關係請求被告給付借款二
    百九十一萬零七百八十五元，及如主文第一項所示之利息、違約金，為有理由，
    應予准許。
四、原告陳明願供擔保，請求宣告假執行，核無不合，爰酌定相當之擔保金額准許之
    。
五、據上論結，本件原告之訴為有理由，依民事訴訟法第七十八條、第三百九十條第
    二項，判決如主文。
中      華      民      國    九十二    年      二      月    十三    日
                           臺灣雲林地方法院民事第二庭
~B審判長法官  陳宏卿
~B法      官  趙思芸
~B法      官  蔡碧蓉
右為正本係照原本作成。
如對本判決上訴須於判決送達後二十日內向本院提出上訴狀。（須附繕本）
中      華      民      國    九十二    年      二      月    十三    日
~B法院書記官  張瑛瑢


司法院資訊處製作；財團法人民間司法改革基金會備份。
